臺灣高等法院高雄分院民事裁定　　　　　　　　　　　九十三年度破抗字第一二號
　　　抗　告　人　第一商業銀行股份有限公司
　　　法定代理人　乙○○
　　　代　理　人　丙○○
抗告人因相對人甲○○宣告破產事件，對於民國九十三年十月二十九日臺灣高雄地方
法院九十三年度破字第三六號裁定提起抗告，本院裁定如下：
    主    文
抗告駁回。
抗告程序費用由抗告人負擔。
    理    由
一、按「破產，對債務人不能清償債務者，宣告之，為破產法第五十七條所明定。又
    依同法第一百四十八條規定之旨趣，除債務人之財產不敷清償破產財團之費用及
    財團之債務外，尚難認無宣告破產之實益。是以法院就破產之聲請，應依職權為
    必要之調查，倘債務人確係毫無財產可構成破產財團，或債務人之財產不敷清償
    破產財團之費用及財團之債務，無從依破產程序清理其債務時，始得以無宣告破
    產之實益，裁定駁回聲請，此觀司法院二十五年院字第一五○五號解釋自明。」
    ，有最高法院八十六年度台抗字第四七九號裁定可資參照。
二、本件相對人聲請宣告破產之意旨略以：其為協助父親經營高郵實業有限公司（以
    下簡稱高郵公司）及取得業務周轉金，而擔任高郵公司之連帶保證人向抗告人借
    款，未料近年來遭逢經濟嚴重不景氣，致高郵公司資金週轉不靈，無法如期清償
    貸款及利息，財務陷於困境，相對人因擔任高郵公司之連帶保證人而背負龐大債
    務，且相對人名下之財產已不足清償債務，為此依破產法之規定聲請宣告破產等
    語。經查：相對人現有債務合計為新台幣（下同）五千一百三十八萬四千元〔包
    括積欠抗告人所屬左營分行之本金債務五千一百十八萬四千元，及欠黃美玉二十
    萬元〕，而相對人名下僅有坐落高雄縣大寮鄉○○段潮州寮小段一三四一之六號
    （原裁定誤載為一三四一號）及一三四二號土地之應有部分各十四分之二（以下
    簡稱系爭二筆土地）等情，業據相對人提出財產狀況說明書、原審法院九十一年
    度重訴字第一一一四號民事判決、債權申報書、財產目錄、土地登記謄本等為證
    ，並有原審法院依職權所調得之相對人財產明細表在卷可參。又系爭二筆土地之
    價值，如按每平方公尺之公告現值均為七千三百元計算，則系爭二筆土地之價值
    為一百二十三萬零五百七十一元（小數點以下四捨五入），不論系爭二筆土地之
    價值係相對人所稱之二百五十萬元，抑按公告現值計算為一百二十三萬零五百七
    十一元，均不足以清償相對人所負五千一百三十八萬四千元之債務，而相對人又
    有二位債權人即抗告人所屬左營分行及黃美玉，且可作為破產財團之系爭二筆土
    地已足以支付財團費用及財團債務，而有宣告破產之實益，是相對人聲請破產，
    即屬有據，原法院據以准許相對人破產之聲請，並一併酌定申報債權之期間及第
    一次債權人會議之日期、地點而宣告如原裁定主文所示，即無不當。
三、本件抗告意旨略以：相對人年富力強，其名下財產雖不足以清償債務，惟考量其
    壯年期間，身擁充沛勞動能力，日後仍可以薪資或營業收入陸續清償債務，故本
    件不符破產實質要件。相對人圖以一次短暫之破產，換取解除鉅額連帶保證責任
    ，對抗告人不公平，何況抗告人日後強制執行時，執行法院仍會酌留相對人必要
    生活費用不予執行，故本件相對人之債務不應循破產程序解決。又相對人所有之
    系爭二筆土地，雖據報尚有二百五十萬元價值，惟扣除鉅額土地增值稅後，已所
    剩無幾，再支付日後之破產管理人報酬、鑑價拍賣費、破產人及其家屬之必要生
    活費後，已無分配予債權人之可能，按破產宣告後，如破產財團之財產不敷清償
    財團費用及財團債務時，法院得因破產管理人之聲請，以裁定宣告破產終止，破
    產法第一百四十八條定有明文。本件既已無財產可分配予債權人之可能，實無破
    產之實益，破產程序只是相對人逃避責任之方法而已，請求廢棄原裁定云云。經
    查：（一）現出售系爭二筆土地，其土地增值稅皆為零等情，有高雄縣政府稅捐
    稽徵處致本院函在卷可稽，則系爭二筆土地之價值不論係相對人所稱之二百五十
    萬元，抑按公告現值計算為一百二十三萬零五百七十一元，均足以支付破產管理
    人報酬及因管理、變賣、分配破產財團所生費用等之財團費用及財團債務，是抗
    告人主張系爭二筆土地扣除鉅額土地增值稅後，已所剩無幾，再支付日後之破產
    管理人報酬、鑑價拍賣費、破產人及其家屬之必要生活費後，已無分配予債權人
    之可能云云，不足採信。（二）相對人現有之財產即系爭二筆土地已無法清償其
    債務，已如前述，則依首揭規定，法院即得依破產法第五十七條規定宣告相對人
    破產，至於相對人未來是否有薪資或其他營業收入可清償其債務，則非法院於現
    階段所能預測及審究，故抗告人主張相對人年富力強，其名下財產雖不足以清償
    債務，惟其擁有充沛勞動能力，日後仍可以薪資或營業收入陸續清償債務，不符
    破產實質要件，亦無破產實益云云，亦無足取。是抗告人執前詞提起本件抗告，
    請求廢棄原裁定，為無理由。
四、據上論結，本件抗告為無理由，應依破產法第五條，民事訴訟法第四百九十五條
    之一第一項、第四百四十九條第一項、第七十八條，裁定如主文。
中　　　華　　　民　　　國　　九十三　　年　　 十二 　　月　　　八　　　日
                                        民事第三庭
                                            審判長法  官  張國彬
                                                  法  官  徐文祥
                                                  法  官  鄭月霞
正本係照原本作成。
如不服本裁定應於送達後十日內向本院提出再抗告狀，並繳納再抗告費新臺幣一千元
。再為抗告應以適用法規顯有錯誤為理由，並經本院之許可，該許可以原裁定所涉及
之法律見解具有原則上之重要性者為限，並委任律師為代理人。
中　　　華　　　民　　　國　　九十三　　年　　十二　　月　　十三　　　日
                                                  書記官  魏文常
